【裁判字號】    99,交聲,1100
【裁判日期】    991029
【裁判案由】    違反道路交通管理處罰條例聲明異議
【裁判全文】
臺灣士林地方法院交通事件裁定        99年度交聲字第1100號
原處分機關  臺北市交通事件裁決所
異  議  人
即受處分人  甲○○
上列異議人因違反道路交通管理處罰條例案件，對於臺北市交通
事件裁決所於民國99年8月16日所為之處分（北市裁催字第裁22-
AEY528962號）聲明異議，本院裁定如下：
      主  文
原處分關於甲○○汽車駕駛人，駕駛汽車經測試檢定酒精濃度超
過規定標準，應吊扣其大貨車普通駕駛執照壹年部分撤銷。
前項撤銷部分，甲○○汽車駕駛人，駕駛汽車經測試檢定酒精濃
度超過規定標準，應吊扣其小型車普通駕駛執照壹年。
其餘異議駁回。
      理  由
一、按汽車駕駛人飲用酒類後其吐氣所含酒精濃度超過每公升0.
    25毫克以上者，不得駕車，道路交通安全規則第114 條第2
    款定有明文；又按汽車駕駛人，駕駛汽車經測試檢定酒精濃
    度超過規定標準者，處新臺幣（下同）15,000元以上60,000
    元以下罰鍰，並當場移置保管該汽車及吊扣其駕駛執照1 年
    ；再汽車駕駛人，有第35條第1 項規定之情形，應接受道路
    交通安全講習，道路交通管理處罰條例第35條第1 項第1 款
    、第24條第1 項第2 款分別規定甚明。
二、原處分意旨略以：異議人甲○○於民國99年5 月3 日下午3
    時14分許，駕駛所有車牌號碼7536-QD 號自用一般小客車，
    於臺北市○○街60巷前，經警舉發「酒精濃度超過規定標準
    者（酒測值0.38MG/L）」之違規行為，爰依道路交通管理處
    罰條例第35條第1 項第1 款規定，處罰鍰19,500元（已繳納
    ）及吊扣駕駛執照12個月，並依同法第24條規定施以道路交
    通安全講習。
三、異議意旨略以：伊當時酒後駕車回家，途中感覺疲累而暫停
    路邊休息，之後警方前來測量酒精濃度，但當時伊並未駕車
    ，僅在路邊停車睡覺；另伊本次酒後係駕駛自小客車，卻要
    吊扣伊的普通大貨車駕照，將使伊沒工作，爰依法聲明異議
    等語。
四、經查：
  (一)本件異議人於本院調查程序中對於99年5 月3 日下午3 時14
    分許，駕駛所有車牌號碼7536-QD 號自用一般小客車，於臺
    北市○○街60巷前，經警檢測其酒精濃度達每公升0.38MG/L
    等情坦認不諱（見本院卷第18頁），而證人即臺北市政府警
    察局南港分局員警乙○○亦於本院調查程序中證稱：99年5
    月3 日接獲民眾報案稱異議人所駕駛車輛停放於路中央，伊
    等到現場後見該2000C.C 之自小客車停放於雙向道中間，遂
    要求異議人移車，又因異議人身上有酒味，伊等即對其作酒
    精濃度測試，當時異議人表示喝酒後從中山區開車過來後在
    車上睡著等語（見本院卷第17頁背面），並有酒精濃度測試
    表影本附卷可稽（見本院卷第11頁背面），核與異議人前開
    所陳相符，是其確有酒後駕車之違規事實，應堪以認定。
  (二)然異議人違規當時所駕駛之車輛確為自用一般小客車，業經
    異議人自陳及證人證述如前，而按道路交通管理處罰條例第
    68條業於民國94年12月14日修正，並自95年3 月1 日施行，
    修正前之道路交通管理處罰條例第68條規定：「汽車駕駛人
    ，因違反本條例及道路交通安全規則之規定，受吊扣或吊銷
    駕駛執照處分時，吊扣或吊銷其持有各級車類之駕駛執照」
    ，修正後之道路交通管理處罰條例第68條則規定：「汽車駕
    駛人，因違反本條例及道路交通安全規則之規定，受吊銷駕
    駛執照處分時，吊銷其持有各級車類之駕駛執照」；原提案
    修正條文為：「汽、機車駕駛人，因違反本條例及道路交通
    安全規則之規定，受吊扣或吊銷駕駛執照處分時，吊扣或吊
    銷其違法或違規當時所駕駛車輛之駕駛執照」。其立法理由
    略以：「原條文將違法或違規駕駛人所持有各級車類之駕駛
    執照一併吊扣或吊銷，失之過酷，影響人民工作及生活甚鉅
    ，爰修正之」等語，此立法意旨在於違規行為對道路交通秩
    序之維持及道路交通安全已生較大之影響，故規定吊扣或吊
    銷其持有各級車類之駕駛執照，以限制其繼續駕車行駛道路
    之權利，此屬駕駛行為之限制，並不因所持駕駛執照種類不
    同而有所差異。故依修正後道路交通管理處罰條例第68條之
    規定，受吊扣駕駛執照處分，不再吊扣其持有各級車類之駕
    駛執照，僅於受吊銷駕駛執照處分時，始吊銷其持有各級車
    類之駕駛執照，而限縮修正前條文之適用範圍，即受吊扣駕
    駛執照處分，不在本條之適用之列。是參諸上開立法理由及
    立法經過，異議人有道路交通管理處罰條例第35條第1 項第
    1 款所規定之違規行為，須吊扣駕駛執照時，僅能吊扣異議
    人違法或違規當時駕駛車輛所憑之駕駛執照，不得再吊扣異
    議人所持有、與駕駛違規車輛無關之其他各級車類駕駛執照
    。從而，異議人因其酒後駕駛自用小客車之違規行為應受之
    處分為限制其駕駛自用一般小客車之權利，即吊扣其自用一
    般小客車之駕駛執照，原處分機關未審酌及此，逕為吊扣其
    大貨車普通駕駛執照之裁罰，難認為允當。從而本件異議人
    前開異議為有理由，原處分機關逕吊扣受其大貨車普通駕駛
    執照12個月，於法未合，應予撤銷，並依法諭知吊扣小型車
    之普通駕駛執照。至於公路機關因汽車駕駛人因取得高一級
    車類之駕駛資格者，應換發駕駛執照，並准其駕駛較低級車
    類之車輛之規定，而於實務上僅逐級核給汽車駕駛執照1 張
    ，致持有大貨車普通駕駛執照者，因駕駛自用一般小客車之
    違規，而須吊扣自用一般小客車執照時，雖因此產生技術層
    面之困難，惟行政機關本應因應法令之變更，而精進其行政
    執行成效，斷不得因技術層面之困難，而置相關法令於不顧
    ，或逾越比例原則，是要難將此技術層面之問題所生之不利
    益歸諸於異議人而據為原處分並無不當之理由，併予敘明。
五、綜上所述，異議人確有於前述時、地駕駛前揭自用小客車「
    酒精濃度超過規定標準」之違規行為，然原處分機關裁處異
    議人吊扣異議人之大貨車普通駕駛執照部分有所違誤，而無
    從維持，本件異議為有理由，自應由本院撤銷原處分此部分
    ，改諭知如主文第2 項所示，以資適法，至於原處分機關裁
    處異議人罰鍰及道安講習部分，並無違誤，異議人此部分之
    異議，為無理由，應予駁回。
據上論斷，應依道路交通事件處理辦法第18條、第19條前段，裁
定如主文。
中    華    民    國    99    年    10    月    29    日
                        交通法庭法  官  劉育琳
以上正本證明與原本無異。
如不服本裁定應於送達後 5日內向本院提出抗告狀。
                                書記官  朱宮瑩
中    華    民    國    99    年    10    月    29    日

司法院資訊處製作；財團法人民間司法改革基金會備份。
